---
title: "Estimation of mean and SE"
author: "E_Iurlova"
date: "10.10.2024"
output: html_document
---

```{r setup, include=FALSE}
knitr::opts_chunk$set(echo = TRUE)

library(tidyverse)

```

## Модель пациента: исследование исхода заболевания (полного выздоровления)

```{r pressure, echo=FALSE}

values <- 0:1 # Значения, которые может принимать исход (случайная величина)
max_val <- max(values) # Максимальное значение случайной величины
Pr_1 <-  0.1  # Вероятность полного выздоровления (p) - ИСТИННАЯ р
Pr <-  c (1- Pr_1, Pr_1) #вероятности 2 бинарных исходов


df <- data.frame(values, Pr)

ggplot(df, aes(x=values, y=Pr)) +
  geom_point() + 
  geom_segment( aes(x=values, xend=values, y=0, yend=Pr)) +
  scale_x_continuous(breaks = values) +
  theme_bw()

```
## Характеристики вероятности события

```{r characteristics}

true_mean <- Pr_1  # Истинное среднее (математическое ожидание) - p

print(true_mean)

variance <- Pr_1* (1-Pr_1) # Дисперсия

print(variance)

standard_deviation <- sqrt(variance)

print(standard_deviation)

```
## Однократная оценка по выборке

```{r sample_1}

n_patients <- 100 # РАЗМЕР ВЫБОРКИ

group_heal <- round(rbinom(n_patients,1,Pr_1), 0) # Результаты по выборке

print(group_heal)

sample_mean <- mean(group_heal)

print(sample_mean)

```

## Набираем статистику

```{r sample_n}

n_patients <- 100 # РАЗМЕР ВЫБОРКИ

n_repeats <- 100 # Количество повторений эксперимента

df_all_repeats <- data.frame(
  n_exp = rep(1:n_repeats, each = n_patients),
  ID =  rep(1:n_patients, n_repeats),
  heal = round(rbinom(n_repeats*n_patients,1,Pr_1), 0)
)

```

## Оценка среднего в каждом эксперименте

```{r estimations}

df_sample_mean <- df_all_repeats %>% 
  group_by(n_exp) %>% 
  dplyr::summarise(mean_heal = mean(heal)) %>% 
  ungroup()

ggplot(df_sample_mean, aes(x = mean_heal)) +
  geom_histogram(color = 'black', fill = 'white', binwidth = 0.05) +
  theme_bw()

```

## Количественные и качественные итоги

```{r conclusions}

error <- sqrt( mean((df_sample_mean$mean_heal-true_mean)^2) )
print(error)

```

## Вывод
При увеличении количества наболюдений (пациентов) точность оценки повышается. 
Наиболее точная оценка, то есть наименьшая ошибка среднего, при одном и том же количестве наблюдений (пациентов) наблюдается при значениях p около 0,5. Особенно это заметно при небольших (для данного распределения) выборках (30, до 100). В целом наблюдение подтверждается формулой для стандартной ошибки среднего при распределении бернулли, где SE возрастает с увеличением произведения p* (1-p) , а с увеличением n - уменьшается.

