---
title: "Homework_datavis"
author: "E.Iurlova"
date: "2024-09-20"
output: html_document
---
```{r setup, include=FALSE}
knitr::opts_chunk$set(echo = TRUE, message = FALSE, warning = FALSE, error = FALSE, fig.width=16, fig.height=10)

library(tidyverse)
```

### Data reading

```{r dataLoading}
hogwarts <- read_csv("data/hogwarts_2024.csv")
hogwarts |> head()
```

#### Checking dataset structure

```{r}
hogwarts |> glimpse()

# Changing some variables type to factors
hogwarts <- hogwarts |> mutate(
  across(c(house, course, sex, wandCore, bloodStatus), ~ as.factor(.x))
)
```

#### NA checking

```{r}
sum(is.na(hogwarts))
```

#### Столбчатые диаграммы (bar plots)

##### 1.Распределение по курсу 

```{r}
theme_custom <- theme(
    axis.text = element_text(size = 25),
    axis.title = element_text(size = 25),
    #axis.text.x = element_text(angle = 15),
    legend.title = element_text(size = 20),
    legend.text = element_text(size = 20)
  )
ggplot(hogwarts)+
  geom_bar(aes(x = course, 
               fill = course), 
           colour = "grey10") + 
  scale_fill_manual(values = c("1" = "grey100", 
                               "2" = "grey90", 
                               "3" = "grey70", 
                               "4" = "grey50",
                               "5" = "grey40", 
                               "5" = "grey30", 
                               "7" = "grey20"))+
  theme_minimal() +
  theme_custom
```

##### 2. Распределение факультету и статус

```{r}
bar_cust<-geom_bar(aes(x = fct_infreq(house), 
              fill = bloodStatus), 
              colour = "black", 
              position= "fill")

ggplot(hogwarts)+
  bar_cust+
  scale_x_discrete(name = "house")+
  scale_y_continuous(labels = scales::percent) +
  theme_minimal() +
  theme_custom
```
Вывод: самые существеннве различия между факультетами по количеству маглорожденных, при этом наименьшая доля маглорожденных на факультете слизерин, а максимальная на гриффиндоре.  

##### 3. Распределение по факультетам для pure-blood и muggle-born (график из п.2)
```{r}
hogwarts |>
  filter (bloodStatus %in% c ("muggle-born", "pure-blood")) |> 
  ggplot ()+
  bar_cust+
  theme_minimal()+
  theme_custom +
  geom_hline(yintercept = 0.5, 
             linetype = "dashed", 
             linewidth = 2, 
             colour = "#218")+
  scale_y_continuous(labels = scales::percent)+
  scale_fill_discrete ( name= "Происхождение", labels = c("маглорожденные", "чистокровные"))+
  labs(x ="Факультет", y = "Доля студентов (%)")
 
  
```

#### Ящичные диаграммы (box plots)

##### 1. Распределение баллов, заработанных студентами на 3-й неделе обучения

```{r}
ggplot(hogwarts)+
  geom_boxplot(aes(y = `week_3`,
                   x = fct_reorder(house, week_3, .desc=TRUE)),
               colour = "#128")+
  scale_x_discrete(name = "house")+
  theme_minimal()+
  theme_custom
```

##### 2. Модификации графика 1.

```{r fig.width=14, fig.height=14}
ggplot(hogwarts)+
  geom_boxplot(aes(y = `week_3`,x = fct_reorder(house, week_3,.desc=TRUE), fill = bloodStatus),
                   colour = "#128",
                   notch = T)+
  theme_minimal()+
  theme_custom +
  theme(
    plot.title = element_text(size = 20, hjust = 0.5),
    plot.subtitle = element_text(size = 15, hjust = 0.5)
  )+
  labs(x ="Факультет", y = "Баллы на 3-ей неделе обучения") +
  scale_fill_brewer(name= "Происхождение", labels = c("полукровки","маглорожденные", "чистокровные"), palette = "Accent")

```

##### 3.Добавление geom_jitter.

```{r fig.width=14, fig.height=14 }
bp_3 <-hogwarts |> ggplot(aes(x = fct_reorder(house, week_3, .desc = TRUE ), y = week_3 , fill = bloodStatus))+
  geom_boxplot(colour = "#128",notch = T, outliers = F,varwidth= T, linewidth = 0.3)+
  geom_jitter(colour = "tomato", alpha = 0.5)+
  labs(x ="Факультет", y = "Баллы на 3-ей неделе обучения", title = "Пример графика для количественной и качественных переменных",
       subtitle = "Баллы на 3 неделе обучения",
       caption = "Для курса по биостатистике")+
  scale_fill_brewer(name= "Происхождение", labels = c("полукровки","маглорожденные", "чистокровные"), palette = "Accent")

bp_3+
  theme_bw()+
  theme_custom+
  theme(
    plot.title = element_text(size = 20, hjust = 0.5),
    plot.subtitle = element_text(size = 15, hjust = 0.5)
  ) 
```


#### Разное
##### 1. Lollipop-plot

```{r}
hogwarts |> 
  filter(course == 5) |> 
  mutate(id = as.factor(id)) |> 
  ggplot()+
  geom_segment(aes(x = fct_reorder(id,result, .desc = TRUE), 
                   xend = fct_reorder(id, result, .desc = TRUE), 
                   y = 0, 
                   yend = result))+
  geom_point(aes(x = fct_reorder(id, result,  .desc = TRUE), 
                 y = result, colour = wandCore),
             size = 3)+
  labs(x = "id", y = "result", 
       title = "Пример 'леденцового' графика",
       subtitle = "Результат за год"
       )+
  theme_bw()+
  theme(
    plot.title = element_text(size = 20, hjust = 0.5),
    plot.subtitle = element_text(size = 15, hjust = 0.5)
  )+
   scale_color_manual(values = c("dragon heartstring" = "red", 
                               "phoenix feather" = "yellow", 
                               "unicorn hair" = "grey70"))
  
```

##### 2. Histogram

```{r}
  ggplot(hogwarts)+
  geom_histogram(aes(x = `Astronomy exam`, fill = (house == "Slytherin")), 
                 colour = "grey49", 
                 bins = ceiling(log2(nrow(hogwarts))+1))+
  labs (y = "Number of students") +
  scale_fill_discrete (name = "House", labels = c("TRUE"= "Slytherine", "FALSE" = "Other"))  +
  theme_bw()+
  theme(
    axis.text = element_text(size = 18),
    axis.title.x = element_text(size = 22),
    axis.title.y = element_text(size = 20),
    legend.title = element_text(size = 20),
    legend.text = element_text(size = 18)
  )
```

##### 3. Modified custom theme

```{r}
# bp_3  boxplot, полученный в п. 3 с серым фоном

 theme_custom_mod <- theme(
    panel.background =  element_rect(fill = "white", colour = NA), 
    panel.border =      element_rect(fill = NA, colour="grey50"), 
    panel.grid.major =  element_line(colour = "grey90", size = 0.2),
    panel.grid.minor =  element_line(colour = "grey98", size = 0.5),
    panel.margin =      unit(0.25, "lines"),
    
    legend.background = element_rect(colour=NA), 
    legend.key.size =   unit(1.2, "lines"),
    legend.position =   "right",
    
    axis.text = element_text(size = 18),
    axis.title = element_text(size = 20),
    legend.title = element_text(size = 20),
    legend.text = element_text(size = 18),
    plot.title = element_text(size = 20, hjust = 0.5),
    plot.subtitle = element_text(size = 15, hjust = 0.5),
    
    strip.background =  element_rect(fill = "grey80", colour = "grey50"), 
    strip.text.x =      element_text(size = 12),
    strip.text.y =      element_text(size = 12, angle = -90)
  )
 
bp_3 + theme_custom_mod #boxplot, полученный в п. 3 с применением одной кастомизированной темы
```

#### Фасетирование
##### 1. Способ фасетирования 

На мой вгляд, для визуазации гистограммы как правило лучше использовать фасетирование по столбцам, так как при таком фасетировании лучше визуалируются различия по высоте бинов, по строкам форма распределения "сглаживается" за счет сокращения диапазона, особенно при небольшом количестве бинов .\
Для  violin-plot, как мне кажется, чаще подходит фасетирование по строкам, так как по оси Y отложена плотность вероятности, которая будет при таком способе визуализироваться лучше (осбенно если сравниваемых групп много), а при фасетировании по столбацам растягиваться и сглаживаться и форма распределения будет сложно отличима.

Общее правило: если визулизируем форму распределения, ось, по которой отложены значения вероятности должна быть длинее. В зависимости от этого условия выбирать фасетирование. При фасетировании по столбцам лучше выглядят типа графиков, где количество/вероятность отложена по вертикальной оси (Y) и количество сравниваемых групп небольшое.
При фасетировании по строкам - лучше выглядят формы графиков, где вероятность спроецирована по горизонтальную ось (X).

```{r } 
ggplot(hogwarts)+
  geom_violin(aes(y = `result`, x= `course`), 
                 fill = "tan1", 
                 colour = "grey49", 
                 bins =40)+
  facet_grid(house~.)+
  theme_custom

ggplot(hogwarts)+
  geom_violin(aes(y = `result`, x= `course`), 
                 fill = "tan", 
                 colour = "grey49", 
                 bins = 40)+
  facet_grid(~house)+
  theme_custom_mod

```


##### 2. Гистограмма для выбранного экзамена + фасетирование

```{r}
 ggplot(hogwarts)+
  geom_histogram(aes(x = `Herbology exam`), 
                 fill = "wheat4", 
                 bins = ceiling(log2(nrow(hogwarts))+1))+
  labs (y = "Number of students") +
  facet_wrap (vars (course)) +
  theme_custom_mod
```

##### 3.Density plot + фасетирование

```{r}
ggplot(hogwarts)+
  geom_density(aes(x = `Defence against the dark arts exam`), 
               fill = "plum3", 
               colour = "grey49", 
               alpha = 0.5, 
               bins = ceiling(log2(nrow(hogwarts))+1000))+
  geom_density(aes(x = `Herbology exam`), 
               fill = "forestgreen", 
               colour = "grey49", 
               alpha = 0.5, 
               bins = ceiling(log2(nrow(hogwarts))+1))+
  scale_x_continuous(limits = c(-15, 100))+
  theme_custom_mod+
  facet_grid(~sex)

```





